【裁判字號】    92,台上,3914
【裁判日期】    920717
【裁判案由】    違反槍砲彈藥刀械管制條例
【裁判全文】
最高法院刑事判決                              九十二年度台上字第三九一四號
    上  訴  人  甲○○
右上訴人因違反槍砲彈藥刀械管制條例案件，不服台灣高等法院中華民國九十二年四
月二十二日第二審判決（九十二年度上訴字第七○一號，起訴案號：台灣板橋地方法
院檢察署九十一年度偵字第二三六六號），提起上訴，本院判決如左：
    主  文
上訴駁回。
    理  由
一關於未經許可持有手槍罪部分
按刑事訴訟法第三百七十七條規定，上訴於第三審法院，非以判決違背法令為理由，
不得為之。是提起第三審上訴，應以原判決違背法令為理由，係屬法定要件。如果上
訴理由狀並未依據卷內訴訟資料，具體指摘原判決不適用何種法則或如何適用不當，
或所指摘原判決違法情事，顯與法律規定得為第三審上訴理由之違法情形，不相適合
時，均應認其上訴為違背法律上之程式，予以駁回。本件上訴人甲○○上訴意旨略稱
：（一）黃弘震提供具有殺傷力之制式口徑９ＭＭ半自動手槍一支與谷衛民，「阿文
」則攜帶一支玩具手槍，用以強押劉丙子逼債，但其從未持有槍枝，亦不知該槍枝為
制式手槍，欠缺犯罪構成要件之認識，又用以強押劉丙子逼還賭債之槍枝並未經扣案
，而扣案之制式子彈，並不足以證明強押劉丙子之槍枝為制式手槍。（二）證物應示
被告令其辨認，為刑事訴訟法第一百六十四條所明定。原判決以扣案之子彈為上訴人
論罪之依據，但未調取該等證物提示被告令其辨認，僅提示鑑定書予上訴人辨認，其
所踐行之訴訟程序顯有違誤云云。查原判決認定黃弘震（另由第一審法院判刑在案）
因劉丙子於民國八十三年間積欠賭債新台幣（下同）七百萬元未還，乃於八十八年一
月上旬某日，囑咐上訴人甲○○召來谷衛民（業經第一審法院判決確定）及綽號「阿
文」之不詳姓名成年男子，共同謀議強押劉丙子逼還賭債。黃弘震即向上訴人、谷衛
民及「阿文」描述劉丙子特徵及其駕駛之自小客車顏色、車牌號碼等資料以供辨識，
並提供具有殺傷力之制式口徑９ＭＭ半自動手槍一支與谷衛民，「阿文」則攜帶一支
玩具手槍，於八十八年一月七日四時許，在雲林縣古坑鄉○○○○○道發現劉丙子駕
駛ＢＭＷ廠牌黑色自小客車，谷衛民及「阿文」即分持前述制式口徑９ＭＭ手槍及玩
具手槍強押劉丙子坐上上開ＢＭＷ自小客車之後座，由上訴人、「阿文」分坐兩旁，
再由谷衛民駕駛強押至嘉義市○○路某處大樓房屋內後，由上訴人聯絡黃弘震趕來談
判，逼使劉丙子承諾給付五百萬元後將劉丙子釋回，被害人於同日下午三時許，委由
不詳姓名男子攜款二百萬元，在嘉義市體育館附近交與上訴人、谷衛民轉交黃弘震。
數日後被害人又差人將三百萬元交與上訴人轉交黃弘震，黃弘震給與五十萬元與上訴
人等三人朋分花用等情，係依憑上訴人所為不利於己之供述，核與共犯黃弘震、谷衛
民，證人喻正芬供述之情節相符等證據，資以證明上訴人有非法持有手槍之事實，因
而撤銷第一審之科刑判決，改判依牽連犯論處上訴人共同未經許可，持有手槍罪刑，
已敘明其所憑之證據及認定之理由，並以上訴人所辯：其只受命開車幫忙載人押解劉
丙子，押解時未看到有人帶槍，顯見其無持有槍枝之認識云云。如何不足採信，於理
由中詳加說明與指駁。從形式上觀察，並無違背法令之情形存在。次按上訴人於警訊
中供稱：其奉「金董仔」即黃弘震之命要到華山登山步道持槍抓人，「金董仔」說要
向他恐嚇錢，……去埋伏三次，第一、二次都未發現被害人劉丙子，第三次才發現，
谷衛民持制式九０手槍一支、「阿文」持玩具手槍一支，強押被害人至嘉義市○○路
某幢大樓公寓內交由「金董仔」處理，……嗣被害人先後支付五百萬元。共犯黃弘震
於警訊及審理中供稱：其交付制式手槍一支、玩具手槍與谷衛民、「阿文」及上訴人
以押解被害人劉丙子至嘉義市朋友家，向他勒贖五百萬元，足見上訴人明知谷衛民持
制式手槍押人逼賭債，而隨同前往，自難卸共同持有制式手槍之犯行，已據原判決於
理由詳述明確，上訴人於審理中亦不諱言：其確可指認押解被害人之手槍為黑色小支
之九○手槍等語（見第一審卷第一一四頁），則上訴人所指其無制式槍枝之認識云云
，自非可採。又原審並非以扣案之子彈以推定上訴人有持有槍枝之事實，則原審未調
取扣案之子彈令上訴人辨識，即難指為違法。上訴意旨未依卷內訴訟資料具體指摘原
判決關於未經許可無故持有手槍部分如何不適用法則，或如何適用法則不當，徒就原
審採證認事職權之適法行使，及原判決已說明之事項，任意指摘，核與法律規定得為
第三審上訴理由之違法情形，不相適合。其此部分之上訴違背法律上之程式，應予駁
回。
二、關於恐嚇罪部分
按刑事訴訟法第三百七十六條所列各罪之案件，經第二審法院判決者，不得上訴於第
三審法院，法有明文。本件上訴人所犯恐嚇罪，原審係依刑法第三百四十六條第一項
論罪，核屬刑事訴訟法第三百七十六條第六款之案件，既經第二審判決，自不得上訴
於第三審法院，上訴人竟一併提起，顯為法所不許，應予駁回。
據上論結，應依刑事訴訟法第三百九十五條前段，判決如主文。
中      華      民      國    九十二    年      七      月     十七     日
                              最高法院刑事第八庭
                                  審判長法官  莊  登  照
                                        法官  洪  明  輝
                                        法官  黃  一  鑫
                                        法官  魏  新  和
                                        法官  林  秀  夫
      右正本證明與原本無異
                                              書  記  官
中      華      民      國    九十二    年      七      月    二十四    日
                                                                   Ｍ


司法院資訊處製作；財團法人民間司法改革基金會備份。
